最高法院刑事判決　　　　　　一○○年度台上字第一三二五號
上　訴　人　陳明森
上列上訴人因殺人未遂案件，不服台灣高等法院台中分院中華民
國九十九年十二月九日第二審判決（九十九年度上訴字第一九一
六號，起訴案號：台灣彰化地方法院檢察署九十九年度偵字第三
○一四號），提起上訴，本院判決如下：
    主  文
上訴駁回。
    理  由
按刑事訴訟法第三百七十七條規定，上訴於第三審法院，非以判
決違背法令為理由，不得為之。是提起第三審上訴，應以原判決
違背法令為理由，係屬法定要件。如果上訴理由書狀並未依據卷
內訴訟資料，具體指摘原判決不適用何種法則或如何適用不當，
或所指摘原判決違法情事，顯與法律規定得為第三審上訴理由之
違法情形，不相適合時，均應認其上訴為違背法律上之程式，予
以駁回。本件上訴人陳明森上訴意旨略稱：(一)上訴人與被害人既
不熟稔，亦無恩怨，並無殺人動機，所為應僅構成過失傷害。(二)
上訴人於民國九十三年犯公共危險罪後，距本案發生時間不及五
十日，即已逾五年期間，原判決仍論以累犯，不合情理。(三)原判
決論以上訴人殺人罪，除判處有期徒刑五年六月，並諭知強制監
護三年，有一罪二罰之違法云云。
惟查原判決依憑上訴人部分不利於己之自白、證人陳振華於偵查
及第一審之證詞、證人陳建平於第一審之證詞、秀傳醫療社團法
人秀傳紀念醫院（下稱秀傳醫院）診斷證明書一份、秀傳醫院九
十九年五月十日明秀（醫）字第○九九○四七九號及所附陳昭儒
病歷一份、案發照片十張、九十九年四月十二日拍攝陳昭儒傷後
照片三張、九十九年八月十七日所拍攝陳昭儒傷後照片五張，上
訴人所有供犯罪所用之美工刀一把、行兇時所穿著沾有血跡之血
衣一件、血褲一件、台灣高等法院被告（上訴人）前案紀錄表等
證據，資以認定上訴人有原判決事實欄所記載之犯罪事實。對於
上訴人辯稱：並無殺人犯意云云，認係卸責之詞，不足採信，分
別在判決內詳予指駁，並說明其證據取捨及判斷之理由。因而維
持第一審論處上訴人殺人未遂罪刑（累犯），處有期徒刑五年六
月，並於刑之執行完畢或赦免後，令入相當處所，施以監護三年
，併為從刑之諭知，駁回上訴人在第二審之上訴。原判決所為論
述，核與卷證資料相符，從形式上觀察，並無足以影響判決結果
之違背法令之情形。按(一)認事採證、證據之取捨及證據證明力之
判斷，俱屬事實審法院之職權，苟無違背證據法則，自不能指為
違法。本件原審綜合上訴人不利於己之部分自白、證人陳振華、
陳建平之證詞，斟酌其他證據資料，認定上訴人有本件之犯罪事
實。對於上訴人否認有殺人犯意之辯解，認不足採，已分別在判
決內詳述其認事採證、證據取捨及判斷之理由，核與證據法則並
無違背，為其職權之適法行使，上訴意旨(一)置原判決已說明之事
項或屬原審採證認事職權之適法行使，任意指摘，自非適法之上
訴第三審理由。(二)原判決說明上訴人有原判決事實欄所載之犯罪
前科，經判處罪刑確定，並執行完畢等情，有卷附台灣高等法院
被告（上訴人）前案紀錄表可憑。上訴人受有期徒刑之執行完畢
後，五年以內故意再犯本件有期徒刑以上之殺人未遂罪，應依刑
法第四十七條第一項規定，論以累犯，並加重其刑。另以第一審
判決說明依刑法第八十七條第二項規定，有同法第十九條第二項
及第二十條之原因，其情狀足認有再犯或有危害公共安全之虞時
，於刑之執行完畢或赦免後，令入相當處所，施以監護。但必要
時，得於刑之執行前為之。依財團法人彰化基督教醫院精神科出
具之精神鑑定報告載明「由於個案目前仍有再犯的可能風險，建
議持續追蹤與監控」，參以上訴人係在無理由下砍殺並無仇怨之
被害人，顯見上訴人有再犯及危害公共安全之虞，審酌上訴人精
神狀態及上述鑑定報告之建議，為使上訴人能有較妥適之醫療照
顧，以期減少再犯可能，降低對公眾之危險，認為有宣告付保安
處分之必要，而依刑法第八十七條第二項、第三項規定，諭知上
訴人於刑之執行完畢或赦免後，令入相當處所，施以監護三年，
並無違誤（見原判決理由三、(二)(七)），經核於法均無不合。上訴
意旨(二)(三)所指，顯非依據卷證資料具體指摘之適法上訴第三審理
由。上訴意旨所指各節，或對於原判決究竟如何違背法令，並未
依卷內訴訟資料為具體之指摘，或徒憑己意，就屬原審採證認事
職權之適法行使，任意指為違法，核與法律規定得為第三審上訴
理由之違法情形，均不相適合，應認其上訴違背法律上程式，予
以駁回。
據上論結，應依刑事訴訟法第三百九十五條前段，判決如主文。
中    華    民    國  一○○  年    三    月   十七   日
                      最高法院刑事第十庭
                          審判長法官  黃  一  鑫  
                                法官  張  春  福  
                                法官  林  勤  純  
                                法官  陳  國  文  
                                法官  宋  明  中  
本件正本證明與原本無異
                                      書  記  官  
中    華    民    國  一○○  年    三    月  二十二  日
                                                      Ｅ